福建金門地方法院刑事判決　　　　　　　 100年度易字第19號
公　訴　人　福建金門地方法院檢察署檢察官（公股）
被　　　告　黃振群
上列被告因竊盜案件，經檢察官提起公訴（100年度偵字第178號
、100年度偵字第268號），本院判決如下：
    主  文
黃振群竊盜，累犯，處有期徒刑伍月，如易科罰金，以新臺幣壹
仟元折算壹日；又竊盜未遂，累犯，處有期徒刑貳月，如易科罰
金，以新臺幣壹仟元折算壹日。應執行有期徒刑陸月，如易科罰
金，以新臺幣壹仟元折算壹日。扣案之手電筒壹支沒收。
    事  實
一、黃振群曾於民國98年間因犯三件竊盜案件，經本院以98年度
    易字第8號各判處有期徒刑8月，應執行有期徒刑1年6月確定
    ，於99年7月12日因縮短刑期假釋付保護管束出監，99年10
    月11日保護管束期滿未經撤銷假釋，其未執行之刑，以已執
    行論。詎猶不知悔改，而為下列行為：（一）於100年4月3
    日凌晨1時30分許，徒步行經金門縣金沙鎮忠孝新村185號住
    宅門口，見劉小英所有停放該處之車牌號碼625-PZF號普通
    重型機車前置物箱內有咖啡色格紋皮夾乙只，而四下無人，
    竟意圖為自己不法之所有，徒手竊取該皮夾內之新台幣（
    下同）8,000元得手，並將該只皮夾放回置物箱後，揚長而
    去。嗣劉小英於同日上午8時許發現失竊報案，警方循線於
    同日下午4時28分許通知黃振群到場，經其同意搜索，在其
    所攜皮夾內起獲上開竊得之現金8,000元，始查知上情。（
    二）於100年6月4日凌晨2時50分許，在金門縣金沙鎮后浦頭
    100號門前，見黃奕樹所有之車牌號碼6F-4702號普通自小客
    車停放於該處並未上鎖，竟意圖為自己不法之所有，徒手打
    開該車副駕駛座車門進入車內，以其攜帶之手電筒照明著手
    翻找財物之際，適黃奕樹之子黃成忠因狗吠驚醒前往察看發
    現，當場予以逮捕送警處理而未遂。
二、案經金門縣警察局金湖分局報告福建金門地方法院檢察署檢
    察官偵查起訴。
    理  由
壹、程序部分：
一、按被告之自白，非出於強暴、脅迫、利誘、詐欺、疲勞訊問
    、違法羈押或其他不正之方法，且與事實相符者，得為證據
    。被告陳述其自白係出於不正之方法者，應先於其他事證而
    為調查。該自白如係經檢察官提出者，法院應命檢察官就自
    白之出於自由意志，指出證明之方法。刑事訴訟法第156條
    第1項、第3項分別定有明文。被告於準備程序及審判期日，
    均否認涉有上開事實欄一（一）部分犯行，辯稱：伊沒有偷
    8,000元，錢是伊於100年3月20幾日從土地銀行沙美那間領
    出來的，剛好8,000元，有跟警察講，伊是為了上酒家，錢
    不夠云云。惟查：
(一)、被告黃振群就事實欄一（一）部分，於100年4月3日下午4時
    28分許之警詢自白犯罪，並無任何保留性陳述，又於100年4
    月28日上午9時30分許偵訊時供承：「（問：你100年4月3日
    在金沙分駐所警詢時所作的筆錄是否實在？有無看過筆錄才
    簽名？筆錄是否按照你的意思記載？）警詢時的筆錄都實在
    ，我有看過筆錄才簽名，筆錄都按照我的意思記載」等語，
    有100年4月3日警詢筆錄及100年4月28日偵訊筆錄在卷可佐
    （見金湖警刑字第1000002205號警卷第1至4頁、100年度偵
    字第178號卷第19頁）。被告事後於準備程序及審理時，始
    提出曾告知警員洪銘濠該扣案現金來源云云，所辯自白與事
    實不符一情是否屬實已值存疑。
(二)、證人即警員洪銘濠到庭結證：「（問：100年4月3日這天，
    擔任何勤務？）勤區查察，就是家戶訪查。」、「（問：有
    無承辦被害人劉小英失竊的案件？）本案是因為被害人到所
    舉報他有遭竊，當時是因為勤區查察返回所裡處理瑣事，據
    報案人所報的事情處理。」、「（問：接到報案後如何處理
    ？）當時值班員警立即受理案件，我向值班告訴說我先到忠
    孝新村查看有無跡證、監視設施。」、「（問：接下來？）
    我就到忠孝新村忘記是幾號了，就是被害人告知的地點查看
    ，附近沒有監視錄影設備，我就到附近做查訪，有查訪有幾
    名鄰居，都表示說黃員他在這方面比較有可疑的對象，顯有
    可疑。」、「（問：你所說的黃員名字？）黃振群。」、「
    （問：接下來如何處理？）起先是先遇到黃振群的母親，在
    忠孝新村籃球場附近遇到，有跟他母親聊一些關於竊案發生
    過後他的動向，他母親表示黃振群外出到金城找朋友或是購
    物，詢問完畢後，黃振群剛好就從籃球場走過來，然後我們
    就請他跟我們閒聊，並跟他提起關於本件竊盜案件的一些問
    題。」、「（問：黃振群有何表示？）起先我先問他：「你
    有沒有竊取被害人的所報失竊的物品？」，黃振群回答：「
    沒有」。接下來我有問他去金城做什麼事情，黃振群好像是
    跟我說購物。然後我再問他身上帶有多少錢財，黃振群回答
    新台幣六百元」、「（問：接下來？）徵求他的同意後，詢
    問他是否可取出他的皮夾查看。黃振群同意後取出，在查看
    過程警方多次詢問他皮夾內是否只有六百元，黃振群回答「
    確實」。」、「（問：查看皮夾的結果？）查看後皮夾內層
    藏有多張千元鈔票。」、「（問：藏有的意思？）就是放置
    。」、「（問：接下來做何處置？）我就問黃振群這些錢從
    何取得，他回答是在忠孝新村所竊取的，當時沒有講地點，
    只跟我說忠孝新村。」、「（問：接下來如何處理？）請他
    帶我到竊案地點做查證，到達處所後，他表示就是在機車的
    置物櫃取得。」、「（問：帶你去的地點？）忠孝新村，應
    該是被害人劉小英住家前的地方。」、「（問：後來如何處
    理？）因為黃振群當場承認有竊取的行為，所以警方請他跟
    我們回所調查瞭解」、「（問：當時他皮夾裡面有多少錢？
    ）當場清點後是新台幣八千六百元。」、「（問：清點後如
    何處理？）他之前有表示六百元是他自己所有，內層新台幣
    八千元為所竊取之金錢。」、「（問：當天是你幫黃振群製
    作警詢筆錄？）是。」、「（問：黃振群在警詢筆錄中對於
    竊取的事情是否有承認？）是。」等語；被告放棄對證人行
    反詰問，本院補充訊問證人證稱：「（問：黃振群在籃球場
    承認他有竊取八千元，當時他的神情有無緊張？）我看到他
    的時候距離四、五十公尺，看到他是有點緊張，看到警察的
    情形，然後在做盤查的時候，都很正常，只有查看到八千元
    的時候他有點停頓，就沒有辦法再做應答。」、「（問：盤
    查黃振群時，有無告知他劉小英失竊的物品及失竊地點？）
    沒有告知他。我沒有告知他是誰失竊財物，但是有跟他說這
    邊忠孝新村有金錢被竊的情形。」、「（問：有無告知黃振
    群失竊的金額？）沒有。」、「（問：黃振群是主動帶你們
    到行竊地點？）對，因為那個地區我不熟，他承認後我有請
    他帶我們過去。」、「（問：黃振群帶同你們抵達失竊地點
    之後，他有無跟你們告知他如何竊取財物？）他表示他發現
    皮夾後有取出，打開皮夾發現有金錢，將金錢取出把皮夾放
    回原位。」等語（見本院100年12月14日審判筆錄第80至85
    頁）。是警員係先告知被告於忠孝新村發生竊案，並未告知
    失竊的物品及失竊地點，被告即主動向警員坦承行竊，交付
    皮夾供警員查看，復帶同警員前往行竊地點說明經過，查無
    不正訊問之情，難認被告於警詢時有何受到外界不當干擾或
    壓制其自由意志之情事。
(三)、本院勘驗警詢光碟結果：被告於100年4月3日警詢時，由其
    母親楊雪麗全程陪同，與警員洪銘濠採一問一答方式，繕打
    筆錄之警員曾子菡為補充詢問，被告口嚼檳榔，態度輕鬆自
    然，對於詢問均能立即回答並輔以點頭動作，詢問之警員洪
    銘濠與曾子菡均語氣平順，並無強暴、脅迫等不正訊問之情
    事，且對事實欄一（一）所示犯罪過程，警詢筆錄與警詢光
    碟均相符，有勘驗筆錄足憑（見本院卷第29頁至44頁）。
(四)、綜上，足認被告於100年4月3日警詢中之自白，係出於自由
    意志任意為之，復與證人即被害人劉小英於警詢及偵訊中證
    述遭竊情形及遭竊財物之證述一致（詳後述），而與事實相
    符，應認具有證據能力。另被告上揭於警詢中所述，既經本
    院勘驗警詢影音光碟後製作逐字勘驗筆錄附卷，經提示公訴
    人及被告後，均表示沒有意見，故下述關於被告於100年4月
    3日警詢中供述應逕以勘驗筆錄之內容為準。
二、本判決下列所引用之被告以外之人於警詢、偵訊之陳述，業
    據檢察官及被告於本院準備程序時，均同意作為證據，復至
    言詞辯論終結前亦未聲明異議。本院審酌上揭被告以外之人
    於警詢時所為之陳述，均係出於自由意志，並無證明力顯然
    過低之情形，於檢察官偵查中所為之證述，尚無違法不當及
    證明力明顯過低之瑕疵，依刑事訴訟法第159條第1項及第15
    9條之5之規定，均有證據能力。
三、本判決下列所引用卷內之文書證據、證物，檢察官於本院亦
    未主張排除下列文書證據、證物之證據能力，且迄本院言詞
    辯論終結前均未表示異議；被告固主張贓物認領保管單及蒐
    證照片3張（見金湖警刑字第1000002205號警卷第13頁、100
    年度偵字第178號卷第23至24頁）無證據能力，然查無證據
    證明係公務員違背法定程序所取得，本院審酌前揭文書證據
    並無顯不可信之情況與不得作為證據之情形，依刑事訴訟法
    第158條之4反面解釋及第159條之4之規定，應認均有證據能
    力。
四、至卷附警製職務報告（見100年度偵字第178號卷第22頁），
    核其性質亦為傳聞書證，但因報告人即警員洪銘濠業於審理
    中具結作證（詳下述），本院認將該報告引為證據並非適當
    ，故依傳聞法則逕行排除其證據能力，合先敘明。
貳、實體部分：
一、事實欄一（一）所示100年4月3日犯行部分：訊據被告黃振
    群矢口否認有何竊盜犯行，辯稱：伊沒有做，8,000元是伊
    於3月20幾日左右，從伊土地銀行金城分行領的，要拿給媽
    媽，剛好領8,000元。劉小英那件，她沒有親眼看到，如果
    她親眼看到，伊無話可說云云。然查：
(一)、被告雖於本院準備程序及審理中均否認曾於警詢中坦承行竊
    ，然經本院當庭勘驗警詢影音光碟結果，被告於警詢中坦承
    ：「（問：你在什麼時間、什麼地方拿到新台幣8仟塊？）
    在忠孝新村啊。」、「（問：差不多幾點）：1點半左右。
    」、「（問：你從以前就知道她有東西放在那嗎？）沒有。
    」、「（問：不知道嘛，你就走出來，在那邊走來走去嘛，
    阿有發現到才拿，是不是這樣？）嗯。」、「（問：你的路
    線從哪裡走？）那個，從大門走過啊。」、「（問：阿你阿
    你閑晃後呢？閑晃是怎麼去發現到怎樣去看到？）看那裡有
    沒有東西阿。」、「（問：你是每台車都看嗎？）沒阿。」
    、「（問：你發現有這個錢包，然後呢？）把、把它拿起來
    阿。」、「（問：然後呢）8千塊拿出來啊。」、「（問：
    將錢包內之錢財取走？）嗯。」、「（問：然後再將零錢包
    放至製物箱內？）嗯。」、「（問：阿然後你就離開了嗎？
    ）嗯。」、「（問：你偷拿這個錢新台幣嘛你偷拿這個新台
    幣以後，你做什麼處置？）要去買東西阿。」、「（問：你
    拿的、從皮包裡面拿8000塊出來對不對？）對。」、「（問
    ：阿你放在哪裡？）身上阿。」、「（問：啊之後ㄌㄟ？）
    我就回去了阿。」、「（問：你是去做什麼用途？你不是做
    為花費？有拿去花嗎？還沒有。」、「（問：警方依法查、
    就是查扣這個你皮夾內之新台幣8000塊，你有無意見？）沒
    有。」、「（問：你是用什麼方式去偷拿這個錢？）放在機
    車上面阿。」「（問：她那台車就是625-PZF，警方提示你
    的這台、這台重型機車，它的前方置物箱是否有上鎖？）沒
    有。」、「（問：它沒有上鎖的意思是怎樣？是你打開還是
    、他是空的？）它就放在那裡而已。」、「（問：沒有蓋蓋
    子嘛，也沒有鎖嘛？）沒有阿。」「（問：你身上還有其他
    的錢嗎？有嗎？）沒。」「（問：你還有什麼補充意見嗎？
    ）沒有。」「（問：你剛才所說實在嗎？ㄜ..（點頭）。」
    等語（見本院卷第48至54頁背面）。又被告由其母親楊雪麗
    全程陪同，與警員洪銘濠採一問一答方式，繕打筆錄之警員
    曾子菡為補充詢問，被告口嚼檳榔，態度輕鬆自然，對於詢
    問均能立即回答並輔以點頭動作，詢問之警員洪銘濠與曾子
    菡均語氣平順，並無強暴、脅迫等不正訊問之情事，業如前
    述，顯見被告於警詢中確實曾主動供承行竊經過甚明。警詢
    中警員雖曾提示車牌號碼625-PZF號普通重型機車之車號，
    然並未提示該部機車之前方置物箱有無上鎖及皮夾置放位置
    等情，詎被告竟能主動供承該只皮夾係置放在該置物箱內，
    且置物箱未上鎖，顯見必然是其親身之經歷，方能在未經警
    提示之情形下，所述與證人劉小英於警詢及偵訊中（詳下述
    ）結證情節大致相符。
(二)、證人劉小英於100年4月2日晚間7時許，將車牌號碼625-PZF
    號普通重型機車停放在其金沙鎮忠孝新村185號住處前，未
    取出置物箱內之咖啡色格紋皮夾乙只，即進入屋內。嗣於同
    日上午欲外出購買早餐時，始發現上情，檢查置物箱內該只
    皮夾，發現除現金8,000元失竊外，皮夾內其他物品均未失
    竊等情，業據其於警詢及偵訊中結證明確。（見金湖警刑字
    第1000002205號警卷第5至7頁、100年度偵字第178號卷第17
    至18頁），並有自願受搜索同意書、金門縣警察局金湖分局
    搜索扣押筆錄及扣押物品目錄表、贓物認領保管單各1份、
    蒐證照片3張附卷可稽（上開警卷第8至13頁），是被告上開
    自白與事實相符，堪信為真實。
(三)、又被告於警員洪銘濠前往現場搜證時，主動將其皮夾交付洪
    銘濠，並同意洪銘濠查看皮夾內容物，經發現有紙鈔8,600
    元，被告向洪銘濠坦承其中之8,000元，係其竊盜所得等情
    ，業據證人洪銘濠證述如上，被告雖辯稱扣案8,000元係其
    於100年3月下旬某日，自其開立之臺灣土地銀行金城分行帳
    戶內提領，欲交付母親供作生活費等語云云，然經本院向該
    行函查被告開立之帳號000000000000號帳戶開戶印鑑卡及歷
    史交易明細資料，被告該帳戶於100年3月14日之可用餘額為
    5,112元，且自是日起至100年4月14日止，均無提款紀錄，
    有該行100年11月16日金城存字第1000002863號函及附件開
    戶印鑑卡及歷史交易明細資料在卷可參（見本院卷第57至60
    頁）。又被告100年4月3日警詢中坦承行竊，並未為保留供
    述，其母親楊雪麗聽聞被告坦承行竊後，立即質問被告「你
    拿人家的東西幹嘛？你為什麼要去拿人家的東西？」，被告
    聞聲後，轉頭面向其母親之反方向，目光轉而朝下，未予回
    答（見本院卷第35至36頁），倘被告果係領款8,000元欲交
    付母親供作生活費，自無於其母親在場之情形下，猶坦承行
    竊而未為任何辯解之理。況被告經移送偵辦，於100年4月28
    日及同年6月4日偵訊時，均未向檢察官提出上開辯白，迨至
    本院準備程序中，始辯稱如上，且所辯與事實不符，顯係杜
    撰之詞，不足採信。
(四)、綜上，被告確犯本件竊盜犯行，應堪認定，其嗣後空言辯稱
    並未行竊云云，尚難採信。本案事證明確，被告犯行洵堪認
    定，應予依法論科。
二、事實欄一（二）所示100年6月4日犯行部分：上揭犯罪事實
    ，業據被告迭於警詢、偵查及本院審理時坦承不諱，核與證
    人黃成忠於警詢及偵查中結證情節相符，並有自願受搜索同
    意書、金湖分局金沙分駐所搜索扣押筆錄及扣押物品目錄表
    各1份、現場蒐證照片共3張在卷可稽，足見被告自白，核與
    事實相符。本案事證明確，被告犯行洵堪認定，亦應予依法
    論科。
三、論罪科刑：核被告就事實欄一（一）所為，係犯刑法第320
    條第1項之竊盜罪、就事實欄一（二）所為，係犯刑法第320
    條第1項、第3項之竊盜未遂罪。所犯上開二罪，犯意各別，
    行為互異，應予分論併罰。被告曾受前揭事實欄所載之犯罪
    科刑及有期徒刑執行情形，有臺灣高等法院被告前案紀錄表
    在卷可參，其於受有期徒刑之執行完畢後，5年以內故意再
    犯本件有期徒刑以上之罪，為累犯，應依刑法第47條第1項
    之規定加重其刑。又被告就事實欄一（二）部分，已著手竊
    盜行為之實施而不遂，為未遂犯，爰依刑法第25條第2項之
    規定，按既遂犯之刑減輕之，並依刑法第71條第1項規定，
    先加後減之。爰審酌被告有竊盜等犯罪紀錄，素行不佳，有
    上開刑案記錄表在卷可稽，其正當青壯之年，不思以己力賺
    取財物，為上酒家竟竊取他人物品，且於犯罪後未坦承部分
    犯行，及被告教育程度、手段等一切情狀，量處如主文所示
    之刑，並諭知易科罰金之折算標準，以示懲警。至扣案之手
    電筒一支，係被告所有供犯上開事實欄一（二）竊盜犯行所
    用之物，業據被告於本院審理時供承無誤，爰依刑法第38條
    第1項第2款、第3項宣告沒收。
四、至公訴意旨雖主張被告屢犯竊盜罪，足見具有犯罪之習慣，
    請求宣告強制工作。惟按竊盜犯贓物犯保安處分條例第1條
    規定，竊盜犯及與竊盜案件有關之贓物犯，其保安處分之宣
    告及執行，依本條例之規定，是有關竊盜犯之保安處分，應
    先適用前開條例規定；次按該條例第2條第4項規定，應執行
    之刑未達1年以上者，不適用本條例。查本件被告前開二次
    竊盜犯行，經本院諭知應執行有期徒刑6月，則被告經宣告
    之應執行刑未達1年，自不得依前開竊盜犯贓物犯保安處分
    條例之規定諭知強制工作。再者，被告於本案均係臨時起意
    而徒手行竊，所竊財物金額非鉅，又據臺灣高等法院被告前
    案紀錄表所示，亦難認定被告確有犯罪習慣，或因遊蕩、懶
    惰成習而犯罪，即與刑法第90條諭知強制工作情形有間。且
    本院業已將被告之素行及犯罪情節等採為量刑之依據，因認
    被告經前開主文所示有期徒刑之執行後，已足以袪除其犯罪
    之惡習，並收教化矯治之效，爰不另為強制工作之諭知，併
    此敘明。
據上論斷，依刑事訴訟法第299條第1項前段，刑法第320條第1項
、第3項、第25條、第38條第1項第3款、第3項、第41條第1項前
段、第47條第1項、第50條，刑法施行法第1條之1，判決如主文
。
本案經檢察官周士榆到庭執行職務。
中    華    民    國   100    年    12    月    27    日
                  刑事第一庭    法  官  許志龍
以上正本證明與原本無異。
如不服本判決，應於收受判決後10日內向本院提出上訴書狀。
                                書記官  徐佩鈴
中    華    民    國   100    年    12    月    27    日
附錄本案論罪科刑法條全文：
中華民國刑法第320條
意圖為自己或第三人不法之所有，而竊取他人之動產者，為竊盜
罪，處5年以下有期徒刑、拘役或5百元以下罰金。
意圖為自己或第三人不法之利益，而竊佔他人之不動產者，依前
項之規定處斷。
前二項之未遂犯罰之。